【裁判字號】    96,簡上,418
【裁判日期】    970512
【裁判案由】    損害賠償
【裁判全文】
臺灣臺北地方法院民事判決             96年度簡上字第418號
上  訴  人  高松國即勝源水管工程行
被  上訴人  大台北瓦斯股份有限公司
法定代理人  甲○○
            丙○○
            丁○○
            乙○○
上列當事人間請求損害賠償事件，上訴人對於民國96年7月13日
本院臺北簡易庭第一審判決（96年度北簡字第16069號）提起上
訴，本院於民國97年4月21日辯論終結，茲判決如下：
    主    文
上訴駁回。
第二審訴訟費用新臺幣貳仟壹佰玖拾伍元由上訴人負擔。
    事實及理由
一、被上訴人起訴主張：臺北市工務局發包鐵道廣場附建地下停
    車場新建工程予訴外人偉銓營造有限公司（下稱偉銓公司）
    ，偉銓公司於施工時，發現地下埋有電纜、瓦斯管線、自來
    水水管，遂依序請台電公司、原告、自來水公司配合遷移所
    轄管線，自來水承包商即上訴人，於民國95年8月28日進場
    在臺北市○○○路260巷23號附近遷移自來水水管時，上訴
    人之受僱人高宏恩拉扯台電電纜碰撞瓦斯管線，致被上訴人
    瓦斯管線受損、漏氣，偉銓公司隨即通知被上訴人到場搶修
    ，被上訴人為搶修、修護該損害共支出新臺幣（下同）103,
    434元，爰依民法第184條、第188條之規定，請求上訴人賠
    償103,434元。（原審為被上訴人勝訴之判決，並依職權宣
    告假執行，及為被上訴人供擔保後得免為假執行之宣告，上
    訴人不服提起上訴），並聲明：上訴駁回。
二、上訴人答辯如下：
（一）95年8月28日之前幾天曾有多個單位進行施工，而會造成
      瓦斯管漏氣有各種原因，更無證據證明上訴人於何時、何
      種工具、何種情況下損壞該瓦斯管。上訴人並無損壞被上
      訴人瓦斯管線之事實與證據等語。
（二）上訴人施工時未損害被上訴人瓦斯管線，上訴人施工未觸
      及瓦斯管線即發現瓦斯味，即告知偉銓公司工地主任黃銘
      教通知被上訴人派員搶修，有原審證人高宏恩可證。被上
      訴人無確實證據可證上訴人於何時、何地、何人、何種工
      具、何種方式損壞瓦斯管線，依慣例，應有警察單位會勘
      簽認單證明上訴人有損壞瓦斯管線。原審證人黃銘教、潘
      德義僅證明瓦斯管有受損，未證明瓦斯管受損係上訴人所
      致。訴外人偉銓公司為承包商，被上訴人向上訴人求償不
      成即向訴外人偉銓公司請求，則訴外人偉銓公司具利害關
      係，黃銘教之證詞不足採信。被上訴人請求金額未附修理
      內容詳細表，金額不實。
（三）聲明：原判決廢棄；上廢棄部份，被上訴人在第一審之訴
      及其假執行之聲請均駁回；如受不利之判決，願供擔保免
      為假執行。
三、不爭執事項：
（一）訴外人偉銓公司係臺北市政府工務局的統包商，作管線遷
      移。訴外人偉銓公司請自來水事業處遷管線，自來水事業
      處請上訴人遷移管線。上訴人之受僱人高宏恩等人於95年
      8 月28日上午8、9時起於臺北市○○○路260巷23號附近
      遷移自來水水管。
（二）訴外人高宏恩於95年8月28日上午8點30分許在後來漏氣地
      點5公尺處挖開路面，11點多聞到瓦斯漏氣，高宏恩請其
      工人告知訴外人偉銓公司現場工地主任黃銘教瓦斯有漏氣
      後，訴外人協鼎公司（上訴人包商，負責施工地點瓦斯管
      線遷移）之員工潘德義於當日下午到場處理。
四、被上訴人主張上訴人施工損及系爭瓦斯管線一節，為上訴人
    所否認。本件主要應審究者為：(1)系爭瓦斯管線是否為上訴
    人施工不慎造成損害及(2)其損害金額為若干。茲就兩造上開
    爭執分敘如下：
（一）系爭瓦斯管線是否為上訴人施工不慎造成損害：上訴人除
      否認於施工時有損及系爭瓦斯管線外，並辯稱：當時尚有
      其他遷移管線之單位；且造成瓦斯管線損害漏氣有很多原
      因，且證人高宏恩證稱並未觸及瓦斯管線等語。經查：
    (1)證人即系爭瓦斯管線漏氣現場之訴外人偉銓公司工地主任
      黃銘教於原審證稱：被告（即本件上訴人）之工人告知伊
      瓦斯漏氣，伊即通知瓦斯公司處理，當時只有被告（即本
      件上訴人）在工地施工，沒有其他人在施工。原告（即本
      件被上訴人）的瓦斯管線在前一天施工完成，至8月28日
      只有被告（即本件上訴人）在施工，中間沒有其他單位在
      施工，管線無法同時施工，一個施作完成才換另有單位施
      工等語（原審卷第22頁至第23頁、24頁），而上訴人於原
      審亦自承只有上訴人在施工（原審卷第23頁）。
    (2)證人高宏恩雖證稱：…伊挖開發現有台電管線，有軟管套
      在上面，黃銘教要伊將台電管線拉高，在9點半至10點間
      伊以挖土機將台電管線輕輕拉高，挖開旁邊地，約11點多
      有聞到瓦斯漏氣，當時約11點多至12點，伊請工人告知黃
      銘教表示瓦斯有漏氣，此時渠等已暫停工等瓦斯公司查看
      ，約1個小時，瓦斯公司有派人看看，表示確實漏氣，至
      下午4、5點瓦斯公司有人來，要渠等將現場清開好讓他們
      查看。伊不清楚為何有瓦斯管線漏氣，伊完全沒有挖到瓦
      斯管線…現場（原審卷第16頁右上角照片）是在原告（即
      本件被上訴人）人員到之前伊已挖開，因伊聞到瓦斯氣味
      ，伊善意先行挖開等語（原審卷第25頁至28頁）。然查，
      證人高宏恩先陳稱「下午4、5點瓦斯公司有人來，要渠等
      將現場清開好讓他們查看」等語，復又改稱「現場（原審
      卷第16頁右上角照片）是在原告（即本件被上訴人）人員
      到之前伊已挖開，因伊聞到瓦斯氣味，伊善意先行挖開」
      等語，就現場瓦斯管線挖開過程前後證言已先後矛盾；況
      且前往現場處理瓦斯漏氣之協鼎公司人員潘德義於原審證
      稱：伊下午到達現場已有瓦斯味，漏氣地點已被挖開，但
      管線尚未清出，伊發現漏點很大，瓦斯管頭斷掉，伊到達
      時已如16頁右上角照片所示等語（原審卷第49頁），是證
      人高宏恩上開所稱瓦斯公司有人要求將現場清開一節與證
      人潘德義及證人林慶昌（詳後）之證言亦不符。
    (3)證人即上訴人在現場操作挖土機之林慶昌於本院證稱：…
      那天挖的時候，瓦斯是在伊左手邊，挖的地方是在管線的
      右手邊，挖開沒有多久，就有聞到瓦斯味，開始施工之後
      ，差不多有7、8分鐘，師傅有聞到瓦斯味，是高宏恩跟伊
      說的。伊馬上打電話，給大台北瓦斯公司，叫他來修理。
      施工前，現場沒有挖開，亦無挖過的痕跡。台電管線在伊
      要開挖的地方，黃主任叫伊把台電管線移開，移開的時候
      ，有看到瓦斯管線，在原來台電管線的左手邊，伊就都挖
      右手邊，沒有多久就聞到瓦斯味。之後仍繼續施工，因為
      伊有時間的限制，氣味不是很濃，瓦斯的量不是很大。大
      台北瓦斯公司的人員來，只要維修而已，伊還有別的事情
      要處理。…伊在瓦斯公司人員在維修施工就離開了。伊挖
      開以後，就有看到瓦斯管溝並聞到味道。伊並無特別將瓦
      斯管溝旁的土挖開，好讓瓦斯公司人員較好施工。現場除
      了伊操作之挖土機外，還有一台是瓦斯公司的挖土機放在
      現場。那天台電管線，壓在我們的瓦斯管線上方，然後黃
      銘教有說要叫瓦斯公司的挖土機來跟我們配合。黃銘教說
      那台怪手是前幾天瓦斯公司施工的怪手等語（本院卷第47
      頁至第49頁）。依證人林慶昌之證言，其於移開台電管線
      時有看到瓦斯管線，堪認於施工時已開挖到瓦斯管線之埋
      藏深度。至證人林慶昌雖證稱現場尚有另一瓦斯公司之挖
      土機一節。查，證人黃銘教於本院則證稱：…6點多瓦斯
      公司有林股長到，到了以後就先作安全措施，…他們瓦斯
      公司林股長在的時候，自來水公司的人員也在，自來水包
      商的挖土機也還在，建議他們挖土機先留下來，趕快聲請
      材料，把材料送過來，這樣會比較節省費用，但被自來水
      包商的現場人員拒絕，只好等瓦斯公司再動員過來，一直
      等到當天晚上九點多，人員到了之後，伊才走。現場的瓦
      斯味不會很濃，因為他們工作人員有用土先把破洞堵起來
      。現場除了自來水公司的挖土機以外，沒有其他公司的挖
      土機在現場，亦無瓦斯公司的挖土機在現場。瓦斯公司的
      工程施工完之後，他們就撤場等語（本院卷第49頁背面）
      。與人黃銘教所證已有未符。證人林慶昌係為上訴人施工
      之人員，與本件訴訟勝敗結果有利害關係，而證人黃銘教
      與兩造均無關係，亦無仇怨，其證言應無偏頗之虞，應認
      證人黃銘教之證言較為可取，是證人林慶昌證言應不足取
      ，自難為上訴人有利之認定。
    (4)本件系爭瓦斯管線漏氣時僅上訴人在施工一節，已如前述
      。而現場於上訴人之人員開挖後，即聞到瓦斯管線，再依
      證人黃銘教所證：前一天僅瓦斯公司施工，至上訴人施工
      時，其間無其他單位施工等語（如前述），並另證稱：瓦
      斯公司要覆土之前，都要用測表先測過，他們測過之後，
      才會開始覆土等語（本院卷第51頁）。且系爭瓦斯管線損
      壞部分，亦有被上訴人於原審所提出，且為上訴人所不爭
      執之照片在卷可稽（原審卷第16頁、第17頁）。本院參照
      上情，堪認被上訴人主張系爭瓦斯管線為上訴人之受僱人
      於施工時不慎損害，造成瓦斯管線漏氣一節，應屬可取。
    (5)至上訴人雖聲請鑑定系爭瓦斯管線之損壞原因一節。惟查
      ，系爭損壞之瓦斯管線業經修復，已無可供鑑定之現場，
      是上訴人聲請鑑定自已無法達成，附此敘明。
（二）系爭損害金額為若干：查，本件被上訴人於原審主張系爭
      瓦斯管線修復所需金額為103,434元（含稅）一節，上訴
      人對之並未爭執，僅爭執系爭瓦斯管線之損壞是否為上訴
      人之受僱人所造成。再參照上開證人黃銘教證稱：瓦斯公
      司承辦人員當日休假，所以請承包商來看，他來看以後說
      有公安危險，…，到了6點多瓦斯公司有林股長到，到了
      以後就先作安全措施，…他們瓦斯公司林股長在的時候，
      自來水公司的人員也在，自來水包商的挖土機也還在，建
      議他們挖土機先留下來，趕快聲請材料，把材料送過來，
      這樣會比較節省費用，但被自來水包商的現場人員拒絕，
      只好等瓦斯公司再動員過來，一直等到當天晚上9點多，
      人員到了之後伊才走等語。本院參照其損壞需調動機具、
      人員動員搶修，及其損壞情形，認被上訴人所請求之金額
      與其修復所需費用應屬相當，上訴人空言辯解，應無可取
      。
五、從而，被上訴人依據民法第184條第1項前段及188條規定，
    訴請上訴人給付103,434元及自支付命令送達翌日即96年2月
    27日起至清償日止，按年息5%計算之利息，為有理由，原審
    因予准許，合於法律規定，並無不當。上訴意旨指摘原判決
    不當，求予廢棄改判，為無理由，應予駁回。
六、本件二審訴訟費用計有裁判費1,665元及證人日旅費530元，
    是二審之訴訟費用確定為2,195元。
七、本案事證已臻明確，兩造其餘主張陳述及所提之證據，經審
    酌後於本件判決結果無影響，爰不逐一論駁，附此敘明。
八、據上論結，本件上訴為無理由，依民事訴訟法第436條之1第
    3項、第449條第1項、第78條，判決如主文。
中    華    民    國    97    年    5     月    12    日
                  民事第二庭審判長法  官  黃蓓蓓
                                  法  官  鍾素鳳
                                  法  官  蔡政哲
上為正本係照原本作成
不得上訴第三審
中    華    民    國    97    年    5     月    12    日
                                  書記官  曾靖雯


司法院資訊處製作；財團法人民間司法改革基金會備份。
